【裁判字號】    89,交上易,41
【裁判日期】    890517
【裁判案由】    過失致死
【裁判全文】
台灣高等法院刑事判決                            八十九年度交上易字第四一號
    上  訴  人  臺灣臺北地方法院檢察署檢察官
    被      告  乙○○
右上訴人因被告過失致死案件，不服台灣台北地方法院八十七年度交易字第四七六號
，中華民國八十八年十二月六日第一審判決（起訴案號：台灣台北地方法院檢察署八
十七年度偵字第一四二０七號），提起上訴，本院判決如左：
        主  文
上訴駁回。
        理  由
一、公訴意旨略以：被告乙○○於民國（下同）八十七年六月二十日凌晨三時二十分
    許，駕駛ＣＬ－四八三六號自用小客車，沿臺北市○○○路由西往東方向行駛，
    行經台北市大安區○○○路○段二一七巷口欲左轉二一七巷時，本應依號誌指示
    左轉，及應減速慢行，注意車前狀況，隨時採取必要之安全措施，且依當時情況
    並無不能注意之情事，詎其疏於注意，未按號誌指示左轉，未注意來車行駛，率
    然左轉，致與對向沿忠孝東路行駛而來之由鄭明傳所騎乘ＨＥＹ－八六一號機車
    發生碰撞，鄭明傳因而身受重傷，經送醫急救不治死亡等語，因認被告乙○○涉
    有刑法第二百七十六條第一項之過失致人於死罪嫌云云。
二、按犯罪事實應依證據認定之，無證據不得推定其犯罪事實。又不能證明被告犯罪
    者，應諭知無罪之判決，刑事訴訟法第一百五十四條、第三百零一條第一項分別
    定有明文。又事實之認定，應憑證據，如未能發現相當證據，或證據不足以證明
    ，自不能以推測或擬制之方法，為裁判基礎（最高法院四十年台上字第八六號判
    例參照）。且認定犯罪事實所憑之證據，雖不以直接證據為限，間接證據亦包括
    在內，然而無論直接證據或間接證據，其為訴訟上之證明，須於通常一般之人均
    不致有所懷疑，而得確信其為真實之程度者，始得據為有罪之認定，倘其證明尚
    未達到此一程度，而有合理之懷疑存在而無從使事實審法院得有罪之確信時，即
    應由法院為諭知被告無罪之判決（最高法院七十六年台上字第四九八六號判例參
    照）。
三、公訴人認定被告涉有前開犯行，無非係以右開事實，已據告訴人即被害人鄭明傳
    之配偶甲○○指訴在卷，並有道路交通事故調查報告表在卷可憑，又台北市車輛
    行車事故鑑定委員會（以下稱鑑定委員會）亦指被告就本件事故之發生有未依號
    誌指示左轉之原因。被害人鄭明傳確係因本件事故而死亡，亦經檢察官督同法醫
    師相驗屬實，製有勘驗筆錄、相驗屍體證明書及驗斷書可稽等語，為其論據。
四、訊據被告固坦承於前開時間駕駛汽車在上述地點與被害人鄭明傳所騎乘機車發生
    碰撞等情，惟堅決否認有過失犯行，辯稱：伊係依左轉指示燈左轉行駛，本件乃
    被害人酒後騎乘機車超速闖紅燈衝撞伊，伊並無過失等語。
五、經查：
(一)告訴人即被害人鄭明傳之配偶甲○○於警訊、檢察官偵查時固一再指訴被告就本
    件事故之發生有未依號誌指示左轉之過失等語，惟本件交通事故發生當時，告訴
    人甲○○並不在現場乙節，為其所自承，是其前開指訴是否與事實相符，即有可
    疑。
(二)本件事故發生之原因經送請鑑定委員會鑑定結果，經該會依據被害人鄭明傳所騎
    乘機車倒地位置及肇事時間與車損部位等研判，認定被告「涉嫌」未依號誌左轉
    （偵查卷第六四頁之鑑定意見書參照），公訴人亦據此而認定被告未依號誌左轉
    致生本件事故。惟查本件車禍發生之地點，為一設有五時向號誌之交岔路口，有
    卷附之道路交通事故調查報告表及現場相片可稽（偵查卷第十三頁、第二七頁參
    照），且被告於案發前係沿台北市○○○路○段由西往東方向行駛，並擬在忠孝
    東路三段二一七巷巷口左轉，該路口設有一左轉專用號誌，如此行向之左轉專用
    燈亮起，只有忠孝東路由西往東方向之車輛可以左轉二一七巷及直行忠孝東路，
    另忠孝東路東往西之方向（即被害人鄭明傳所騎乘機車之行向）則為紅燈，易言
    之，如係忠孝東路由東往西方向之燈號為綠燈，則被告所駕駛汽車之行向即西往
    北方向為紅燈，是被告駕車與被害人鄭明傳騎乘機車在前述地點肇事，依前所述
    ，如被告係依號誌左轉，則係被害人闖紅燈，如被害人係綠燈直行，則為被告闖
    紅燈，而究竟肇事當時，被告所駕駛汽車與被害人所騎乘機車之燈號為何，因被
    害人鄭明傳已死亡，被告所舉之肇事現場目擊證人蔡隆輝經原審傳拘提結果，均
    無著落，故就本件卷存證據資料，實無從正確判斷本件肇事當時之被告及被害人
    所各自行向燈號。
(三)雖前開鑑定委員會依據(1)機車倒地位置、(2)肇事時間及(3)車損部位，認定被告有
    「涉嫌」未依號誌左轉之過失。惟查：
１、本件被害人鄭明傳所騎乘機車發生事故後倒地位置係在前揭忠孝東路三段二一七
    巷北邊巷口，車後輪距該巷口東側路邊三點八公尺處，而該巷口之寬度為十點二
    公尺，有前揭之道路交通事故調查報告表所繪製之現場圖可稽，是依被害人鄭明
    傳所騎乘機車倒地位置觀之，僅能證明被害人鄭明傳騎乘該部機車尚未通過該巷
    口之中心線時與被告所駕駛汽車發生撞擊，尚無法推定被告係未依號誌左轉，故
    前開鑑定委員會以被害人所騎乘機車倒地位置即研判被告涉嫌未依號誌指示左轉
    ，尚難認為可採。
２、前開鑑定委員會以肇事之時間為凌晨三時二十五分，即研判被告涉嫌未依號誌左
    轉，於論理上亦乏依據。
３、依兩車車損情形觀之，被告所駕駛汽車為右前乘客坐之門板內凹，右側後照鏡損
    壞，被害人鄭明傳所騎乘機車之車頭則幾近全毀，有照片附卷可稽（偵查卷第二
    八頁至第三一頁參照），足見本件車禍應係機車之前車頭與汽車之右前門板發生
    撞擊所致，依該撞擊情形，非必當然係被告闖紅燈違規左轉所致，蓋如係被告依
    號誌左轉，並已完成左轉時，亦可能因被害人闖紅燈，致造成被告所駕駛汽車之
    右側車門受損，以及被害人所騎乘之機車車頭損壞。故鑑定委員會以車損情況認
    定被告涉嫌未依號誌左轉，亦難認為允洽。
(三)原審將本件事故發生之原因送請台北市政府交通局覆議結果，亦祇認定被告駕車
    沿忠孝東路由西往東方向行駛至肇事路口向北左轉二一七巷時，右前葉子板車門
    為對向外側車道行駛之重機車前車頭撞及，至於係被告或被害人鄭明傳違反號誌
    管制，該局認肇事當時必有一方違反號誌管制，惟因現場無目擊證人，故亦認被
    告與被害人雙方均有「涉嫌」違反號誌管制之過失，有該局所出具之覆議意見書
    一份附卷可稽，亦不足據為不利於被告之認定。
(四)再查公訴人雖認定被告就本件事故之發生有未注意車前狀況之過失，惟依前開車
    損相片觀之，本件車禍之發生，既不能證明被告有闖紅燈或非依規定駕駛情事，
    且被告所駕駛汽車正前方撞擊被害人鄭明傳所騎乘機車，而係被害人鄭明傳所騎
    乘機車由東往西方向撞及由西往北方向左轉之被告所駕駛汽車右前側乘客座門板
    ，即難認被告駕駛汽車有未注意車前狀況，致撞及被害人鄭明傳所騎乘機車。
(五)如上所述，公訴人所指被告就本件事故之發生所應負之未依號誌指示左轉及未注
    意車前狀況之過失，均與事實有間，而被害人鄭明傳係在酒醉之狀態下駕車（肇
    事後經抽測其血液中酒精濃度為一八九ＭＧ／ＤＬ，換算呼氣酒精濃度為每公升
    零點八九毫克），有交通事故傷害血液酒精含量登錄表一紙在卷足憑（偵查卷第
  四九頁至第五十頁參照），並為前開鑑定委員會及台北市政府交通局認為其酒後
    駕車為本件肇事之原因，是其是否因酒後駕車致未能注意車前狀況或有違反號誌
    管制闖紅燈致生本件事故，亦不排除其可能，自足據為有利於被告之認定。
(六)至告訴人固陳稱：被告於八十七年六月二十四日偵訊時自承其於前開時地左轉時
    前面仍有三部車待轉等語，是依被告所言，其係待左轉之第四部車，惟依告訴人
    代理人鄭崑明事發後前往現場觀察結果，前開岔路左轉燈秒數極短，約只有五、
    六秒鐘，被告如係第四部車，根本無法在左轉燈亮起之短暫時間內合法完成左轉
    ，足見被告所供其係依指示左轉云云，不足採信等語。然查被告於本院已否認係
    第四部車左轉，並堅稱係第一部車待左轉，且遍查卷附資料，復乏補強證據足以
    擔保被告前開供詞之真實性，自難率予採信。況本院經向臺北市交通管制工程處
    函查八十七年六月二十日凌晨三時二十五分許，台北市○○○路○段、忠孝東路
    三段二一七巷口號誌時制乙節，據覆稱：「經查前揭路口現行號誌係採西往東遲
    閉方式管制，囿於本中心並無保留此路口八十七年六月二十日號誌管制資料，是
    以僅提供現時制資料（詳附件）以供參考。」等語，有該處八十九年三月二十一
    日北市交工控字第八九六六六五二號函在卷足憑，已難認定本件車禍時前
    開肇事地點之號誌時制為何，告訴人以現有之時制資料推斷被告於車禍當時無法
    在左轉燈亮起之短暫時間內合法完成左轉，尚屬空言，自不足據為不利於被告之
    認定。
(七)雖告訴人又稱：被害人鄭明傳當時係至台北市○○區○○街二段一二０號魏志成
    先生住處，向魏志成收取裝潢費用，收款畢欲返回新莊住處，行經台北市○○○
    路○段二一七巷路口發生本件車禍，而由舊庄街二段至忠孝東路三段距離約有八
    公里之遙，騎機車正常狀況下亦需二十幾分鐘才能到達，是以被害人雖可能有飲
    酒，但當時神智清醒，並無不清情況，否則不可能騎乘機車約八公里之遙才發生
    車禍，並請求傳訊證人魏志成云云。惟衡諸社會常情，一般人於酒後仍非不能騎
    車達八公里之遠，故本件即難以被害人鄭明傳酒後仍能駕車遽而推定其神智尚無
    不清情事，並進一步認定過失責任在於被告，是以告訴人請求傳訊證人魏志成，
    即無必要，附此敘明。
六、綜上所述，本件尚不能認定被告有未依號誌指示左轉及未注意車前狀況之過失。
    此外，復查無其他積極證據足資認定被告涉有上開犯行，自屬不能證明被告犯罪
    。
七、原審因予諭知被告無罪之判決，經核尚無違誤。公訴人上訴意旨，仍執前詞，指
    摘原判決不當，為無理由，應予駁回。
據上論斷，應依刑事訴訟法第三百六十八條，判決如主文。
本案經檢察官錢漢良到庭執行職務。
中    華    民    國    八十九    年       五       月       十七       日
                            台灣高等法院交通法庭
                                審判長法  官  陳  春  秋
                                      法  官  王  麗  莉
                                      法  官  高  明  哲
右正本證明與原本無異。
不得上訴。
                                      書記官  李  垂  福
中    華    民    國    八十九    年       五       月       十九       日


司法院資訊處製作；財團法人民間司法改革基金會備份。
